臺灣高等法院臺南分院刑事判決
110年度上訴字第236號
上  訴  人  臺灣臺南地方檢察署檢察官
被      告  邱文祥
上列上訴人因被告家暴妨害自由等案件，不服臺灣臺南地方法院
109年度訴字第1332號中華民國109年12月28日第一審判決（起訴
案號：臺灣臺南地方檢察署109年度偵字第17663號），提起上訴
，本院判決如下：
    主  文
上訴駁回。
    事  實
一、邱文祥與甲○○原係同居男女朋友，2人間具有家庭暴力防治
    法第3條第2款所定之家庭成員關係。邱文祥於民國109年8月
    30日23時許，在臺南市○區○○街00號0樓0室之甲○○住處，因
    感情及金錢糾紛與甲○○發生爭吵，竟情緒失控而基於剝奪人
    行動自由之犯意，先出手掌摑甲○○臉頰及以拳頭毆打其身體
    ，復持剪刀刺傷甲○○頭皮，造成甲○○受有「左眼臉瘀青血腫
    4x3公分、枕部頭皮撕裂傷3x0.1公分、右肩胛瘀腫4x3公分
    、右前臂2x0.1公分淺擦傷」等傷害，及向甲○○恫稱：如果
    出去的話要讓你死等語，使甲○○心生畏懼，致生危害於安全
    ，且將房門鎖上，以此方式剝奪甲○○之行動自由，將之拘禁
    在上開住處。邱文祥又因懷疑甲○○以行動電話與男性友人聯
    絡，另基於毀損之犯意，將甲○○放置在床頭之行動電話1支
    重摔在地，並將之丟入廁所馬桶內，致該行動電話毀損而不
    堪使用。嗣甲○○於翌日（31日）8時30分許，趁邱文祥上廁
    所之際，衝出上開住處並報警求援，始行獲救。
二、案經甲○○訴由臺南市政府警察局第一分局報請臺灣臺南地方
    檢察署檢察官偵查起訴。
    理  由
一、按被告以外之人於審判外之陳述，雖不符刑事訴訟法第159
    條之1至第159條之4之規定，然經當事人於審判程序同意作
    為證據，法院審酌該言詞陳述或書面陳述作成時之情況，認
    為適當者，亦得為證據。又當事人、代理人或辯護人於法院
    調查證據時，知有第159條第1項不得為證據之情形，而未於
    言詞辯論終結前聲明異議者，視為有前項之同意，刑事訴訟
    法第159條之5定有明文。立法意旨在於傳聞證據未經當事人
    之反對詰問予以核實，原則上先予排除，惟若當事人已放棄
    反對詰問權，於審判程序中表明同意該等傳聞證據可作為證
    據，或於言詞辯論終結前未聲明異議，基於尊重當事人對傳
    聞證據之處分權，及證據資料愈豐富，愈有助於真實發見之
    理念，且強化言詞辯論主義，使訴訟程序得以順暢進行，上
    開傳聞證據亦均具有證據能力。查本案所引用之相關證據資
    料（詳後引證據），其中各項言詞或書面傳聞證據部分，縱
    無刑事訴訟法第159條之1至第159條之4或其他規定之傳聞證
    據例外情形，然業經本院予以提示並告以要旨，且各經檢察
    官、被告邱文祥表示意見，當事人已知上述證據乃屬傳聞證
    據，已明示同意作為本案之證據使用（本院卷第45、81頁）
    ，而本院審酌上開證據資料製作時之情況，無不當取供及證
    明力明顯過低之瑕疵，認以之作為證據應屬適當，揆諸前開
    規定，應認均有證據能力。
二、認定犯罪事實所憑之證據及理由：
  ㈠前揭事實，業據被告於原審及本院時（原審卷第67、79頁、
    本院卷第83-84頁）坦承不諱，核與證人即告訴人甲○○於警
    詢、偵查時（警卷第5-9、13-15頁、偵卷第19-21頁）證述
    之情節相符，並有臺南市立醫院受理家庭暴力事件驗傷診斷
    書1份（警卷第17-19頁）、家庭暴力通報表1份（警卷第21-
    22頁）、現場照片5張（警卷第23-27頁）附卷可稽，足認被
    告上開任意性之自白，核與事實相符，堪可採信。
　㈡依上所述，本件事證明確，被告上開剝奪他人行動自由、毀
    損之犯行，均堪認定，應依法論科。
三、論罪科刑：
  ㈠按家庭成員間實施身體、精神或經濟上不法侵害之行為，即
    屬「家庭暴力」；所稱家庭暴力罪者，謂家庭成員間故意實
    施家庭暴力行為而成立其他法律所規定之犯罪者。家庭暴力
    防治法第2條第1款、第2款定有明文。查被告與告訴人曾為
    同居之男女朋友關係，業據被告及告訴人甲○○陳明在卷（警
    卷第2頁、偵卷第19頁），二人間具有家庭暴力防治法第3條
    第2款所定之家庭成員關係，被告對告訴人為剝奪他人行動
    自由罪、毀損之行為，係屬家庭成員間實施身體、經濟上不
    法侵害之行為，自該當家庭暴力防治法所稱之家庭暴力罪，
    惟因家庭暴力防治法對於家庭暴力罪並無罰則規定，此部分
    僅依刑法第302條第1項之剝奪他人行動自由罪、同法第354
    條之毀損他人物品罪論處即可。
　㈡按刑法第302條之妨害自由罪，包括私行拘禁及以其他非法方
    法剝奪人之行動自由，所謂非法方法，當包括強暴脅迫等情
    事在內，縱行為人所為，合於刑法第305條恐嚇危害安全之
    情形，仍應視為剝奪行動自由之部分行為。又刑法第302條
    第1項及第304條第1項之罪，其所保護之法益均為被害人之
    自由，而私行拘禁，即不外以強暴、脅迫為手段，其罪質本
    屬相同，惟第302條第1項之法定刑，既較第304條第1項為重
    ，則以私行拘禁之方法妨害人自由，縱其目的在使人行無義
    務之事，或妨害人行使權利，仍應逕依第302條第1項論罪。
    再刑法第302條第1項、第304條第1項及第305條之罪，均係
    以人之自由為其保護之法益，而刑法第302條第1項之罪所稱
    之非法方法，已包括強暴、脅迫或恐嚇等一切不法手段在內
    ，因之，如以非法方法剝奪他人行動自由行為繼續中，再對
    被害人施加恐嚇，或以恐嚇之手段迫使被害人行無義務之事
    ，則其恐嚇之行為，仍屬於非法方法剝奪行動自由之部分行
    為，應僅論以刑法第302條第1項之罪，無另成立同法第304
    條或第305條等罪之餘地（最高法院74年台上字第3404號、2
    9年上字第3757號判決要旨參照）。另按刑法第302條第1項
    之妨害自由罪，原以強暴、脅迫為構成要件，其因而致普通
    傷害，乃強暴、脅迫當然之結果，除另有傷害故意外，仍祇
    成立該條項之罪，無同法第277條第1項之適用（最高法院86
    年度台上字第3619號、30年上字第3701號判決意旨參照）。
    從而，被告為達控制告訴人行動自由之目的，而有掌摑、毆
    打告訴人，並恐嚇告訴人之行為，均屬剝奪他人行動自由之
    部分行為，不另論以刑法第277條第1項傷害罪及同法第305
    條恐嚇危害安全罪。
　㈢核被告所為，係犯刑法第302條第1項之剝奪他人行動自由罪
    ，同法第354條之毀損他人物品罪。又被告所犯剝奪他人行
    動自由罪與毀損他人物品罪間，犯意各別，行為互殊，應予
    分論併罰。
　㈣依司法院釋字第775號解釋文義及理由，係指構成累犯者，不
    分情節，一律加重最低本刑，於不符合刑法第59條所定要件
    之情形下，致生行為人所受之刑罰超過其所應負擔罪責之個
    案，不符罪刑相當原則、比例原則。於此範圍內，在修正前
    ，為避免發生上述罪刑不相當之情形，法院就該個案應裁量
    是否加重最低本刑（最高法院108年度台上字第2312號、第2
    361號判決意旨參照）。依此，該解釋係指個案應量處最低
    法定刑、又無法適用刑法第59條在內減輕規定之情形，法院
    應依此解釋意旨裁量不予加重最低本刑（最高法院108年度
    台上字第338號判決意旨參照）。查被告前因公共危險案件
    ，經原審法院以108年度交簡字第2281號判決判處有期徒刑2
    月確定，於109年6月1日易科罰金執行完畢，有臺灣高等法
    院被告前案紀錄表可按，其受徒刑之執行完畢，五年以內故
    意再犯本案有期徒刑以上之各罪，均為累犯。審酌被告前有
    公共危險前科紀錄，理應產生警惕作用，惟其仍再犯本件剝
    奪他人行動自由罪及毀損他人物品犯行，顯見前案之徒刑對
    被告並未生警惕作用，其對於刑罰之反應力顯然薄弱，且被
    告並無司法院釋字第775號解釋意旨所指個案應量處最低法
    定刑、又無法適用刑法第59條減輕其刑，而應依此解釋意旨
    裁量不予加重最低本刑之情形，則就其所犯上開各罪，均應
    依刑法第47條第1項規定加重其刑。
四、原審以被告犯行罪證明確，因而適用刑法第302條第1項、第
    354條、第47條第1項、第41條第1項、第51條第6款，刑法施
    行法第1條之1第1項等規定，並審酌被告與告訴人前為男女
    朋友關係，僅因細故爭執，竟不思以理性方法解決，率爾剝
    奪告訴人之行動自由，並毀損告訴人行動電話，所為實無足
    取，惟念及被告於原審時坦承犯行，兼衡剝奪告訴人行動自
    由之時間長短，與告訴人未能達成和解或成立調解之情形，
    暨被告自陳國小畢業之智識程度，目前無業而靠中低收入戶
    補助金及老人年金生活，現與配偶、子孫、媳婦同住等一切
    情狀，分別量處被告拘役五十五日、二十日，並定其應執行
    刑為拘役六十五日，及均諭知易科罰金之折算標準，以示懲
    儆。本院審核原審認事用法俱無不合，所量處之刑度，亦屬
    允當。檢察官上訴意旨以被告僅因與告訴人有所爭執，先出
    手毆打告訴人成傷，復恐嚇告訴人，且將告訴人拘禁長達9
    個多小時，是被告之犯罪手段、犯罪情節、造成告訴人法益
    受損之程度，均難認輕微；又被告迄至原審時方坦認犯行，
    亦未與告訴人達成和解；且以本件犯罪情節查詢類似案件判
    決之量刑結果，就剝奪他人行動自由罪部分至少宣告三月以
    上有期徒刑為由，指摘原判決量刑過輕，為無理由，應予駁
    回。
據上論斷，應依刑事訴訟法第368條，判決如主文。
本案經檢察官黃信勇提起公訴，檢察官吳梓榕提起上訴，檢察官
劉榮堂到庭執行職務。　
中　　華　　民　　國　　110 　年　　5 　　月　　6 　　日
                  刑事第三庭    審判長法　官  陳連發
                                      法　官  何秀燕
                                      法　官  洪榮家
以上正本證明與原本無異。
剝奪他人行動自由部分，如不服本判決應於收受送達後20日內向
本院提出上訴書狀，其未敘述上訴理由者，並得於提起上訴後20
日內向本院補提理由書（均須按他造當事人之人數附繕本）「切
勿逕送上級法院」。
其他不得上訴。
　　　　　　　　　　　　　　　　　　　書記官  謝麗首　　
中　　華　　民　　國　　110 　年　　5 　　月　　6 　　日
附錄本案論罪科刑法條：
中華民國刑法第302條
私行拘禁或以其他非法方法，剝奪人之行動自由者，處5年以下
有期徒刑、拘役或9千元以下罰金。
因而致人於死者，處無期徒刑或7年以上有期徒刑；致重傷者，
處3年以上10年以下有期徒刑。
第1項之未遂犯罰之。
中華民國刑法第354條
毀棄、損壞前2條以外之他人之物或致令不堪用，足以生損害於
公眾或他人者，處2年以下有期徒刑、拘役或1萬5千元以下罰金
。